臺灣臺中地方法院刑事判決　96年度訴字第375號
公　訴　人　臺灣臺中地方法院檢察署檢察官
被　　　告　甲○○
指定辯護人 本院公設辯護人　乙○○
上列被告因毒品危害防制條例案件，經檢察官提起公訴（九十五
年度偵字第一九七一二號），本院判決如下：
    主    文
甲○○共同販賣第三級毒品，處有期徒年，扣案之愷他命共肆
拾貳包（驗前總毛重共壹佰壹拾伍點捌玖公克，鑑定結果推估驗
前總純質淨重約伍拾陸點肆壹公克）沒收銷燬之；扣案帳簿壹本
、電子秤壹台、夾鍊袋捌佰貳拾個及販賣毒品所得新臺幣壹仟元
均沒收之，販賣毒品所得新臺幣壹仟元如全部或一部不能沒收時
，以其財產抵償之。甲○○共同販賣第三級毒品，處有期徒年
，扣案之愷他命共肆拾貳包（驗前總毛重共壹佰壹拾伍點捌玖公
克，鑑定結果推估驗前總純質淨重約伍拾陸點肆壹公克）沒收銷
燬之；扣案帳簿壹本、電子秤壹台、夾鍊袋捌佰貳拾個及販賣毒
品所得新臺幣壹仟元均沒收之，販賣毒品所得新臺幣壹仟元如全
部或一部不能沒收時，以其財產抵償之。甲○○共同販賣第三級
毒品，處有期徒年，扣案之愷他命共肆拾貳包（驗前總毛重共
壹佰壹拾伍點捌玖公克，鑑定結果推估驗前總純質淨重約伍拾陸
點肆壹公克）沒收銷燬之；扣案帳簿壹本、電子秤壹台、夾鍊袋
捌佰貳拾個及販賣毒品所得新臺幣壹仟元均沒收之，販賣毒品所
得新臺幣壹仟元如全部或一部不能沒收時，以其財產抵償之。甲
○○共同販賣第三級毒品，處有期徒年，扣案之愷他命共肆拾
貳包（驗前總毛重共壹佰壹拾伍點捌玖公克，鑑定結果推估驗前
總純質淨重約伍拾陸點肆壹公克）沒收銷燬之；扣案帳簿壹本、
電子秤壹台、夾鍊袋捌佰貳拾個及販賣毒品所得新臺幣壹仟元均
沒收之，販賣毒品所得新臺幣壹仟元如全部或一部不能沒收時，
以其財產抵償之。甲○○共同販賣第三級毒品，處有期徒年，
扣案之愷他命共肆拾貳包（驗前總毛重共壹佰壹拾伍點捌玖公克
，鑑定結果推估驗前總純質淨重約伍拾陸點肆壹公克）沒收銷燬
之；扣案帳簿壹本、電子秤壹台、夾鍊袋捌佰貳拾個及販賣毒品
所得新臺幣壹仟元均沒收之，販賣毒品所得新臺幣壹仟元如全部
或一部不能沒收時，以其財產抵償之。甲○○共同販賣第三級毒
品，處有期徒年，扣案之愷他命共肆拾貳包（驗前總毛重共壹
佰壹拾伍點捌玖公克，鑑定結果推估驗前總純質淨重約伍拾陸點
肆壹公克）沒收銷燬之；扣案帳簿壹本、電子秤壹台、夾鍊袋捌
佰貳拾個及販賣毒品所得新臺幣壹仟元均沒收之，販賣毒品所得
新臺幣壹仟元如全部或一部不能沒收時，以其財產抵償之。應執
行有期徒刑陸年，扣案之愷他命共肆拾貳包（驗前總毛重共壹佰
壹拾伍點捌玖公克，鑑定結果推估驗前總純質淨重約伍拾陸點肆
壹公克）沒收銷燬之；扣案帳簿壹本、電子秤壹台、夾鍊袋捌佰
貳拾個及販賣毒品所得合計新臺幣陸仟元均沒收之，販賣毒品所
得合計新臺幣陸仟元如全部或一部不能沒收時，以其財產抵償之
。
    犯罪事實
一、甲○○明知第三級毒品愷他命（俗稱Ｋ他命），係毒品危害
    防制條例所列管且經行政院公告之第三級毒品，不得販賣，
    竟因積欠姓名年籍不詳綽號「小陳」之成年男子債務新臺幣
    （下同）七萬元，竟與「小陳」共同基於意圖營利，販賣第
    三級毒品愷他命之犯意聯絡，由「小陳」提供愷他命毒品，
    連同甲○○自己所有之十餘公克之愷他命毒品，以每一小包
    愷他命毒品約○‧六公克（含袋重）價壹仟元之價格，分別
    於民國九十五年八月二十七日晚上十時許、同年月二十八日
    晚上十時許、同年月二十九日早上七時許、同年月三十日凌
    晨零時許、同年九月一日早上五時三十分許，均在臺中市○
    ○路一三五號九樓之十二住處，販賣予陳嘉慧各一小包愷他
    命共五次，另於同年九月一日上午六時許，在同地販賣予郭
    純珠一小包愷他命一次，供渠二人施用。甲○○取得販毒所
    得後，以每販售一包愷他命抵償對「小陳」之債務二百元，
    其餘所得則均交與小陳。嗣經警於九十五年九月一日上午七
    時三十分許，持本院核發之搜索票，在臺中市○○路一三五
    號九樓之十二號查獲，除查得陳嘉慧、郭純珠在場外，並扣
    得甲○○與「小陳」所共有之愷他命四十二包（驗前總毛重
    共一一五‧八九公克，鑑定結果推估驗前總純質淨重約五六
    ‧四一公克，起訴書誤載係四包含袋重一百十二公克）、「
    小陳」所有供共同販賣愷他命犯罪所用之帳簿一本、電子秤
    一台、夾鍊袋八百二十個等證物。
二、案經臺中市警察局第一分局報告臺灣臺中地方法院檢察署檢
    察官偵查起訴。
    理    由
一、訊據被告甲○○對於上揭犯罪事實坦承不諱，除與證人郭純
    珠就販賣愷他命一次之交易時間有所出入外，餘就販賣之次
    數、地點、數量、價格等情均核與證人陳嘉慧、郭純珠分別
    於警詢之證述、偵查中之結證相符，復有扣案愷他命共四十
    二包（驗前總毛重共一一五‧八九公克，鑑定結果推估驗前
    總純質淨重約五六‧四一公克）、帳簿一本、電子秤一台、
    夾鍊袋八百二十個、現場查獲毒品照片、查獲現場圖、職務
    報告足資佐證。而上開扣案毒品共四十二包經送內政部警政
    署刑事警察局檢驗結果，均含第三級毒品愷他命成分，有該
    局九十五年十一月二十四日刑鑑字第○九五○一一五五一○
    六號鑑驗書一份在卷可考（偵卷第四十二頁）。另就被告販
    賣愷他命一次予郭純珠之時點，證人郭純珠於九十五年九月
    一日警詢供稱：伊於查獲之前一天即八月三十一日下午五時
    許在甲○○的房間內向甲○○購買Ｋ他命，已經吸食完了云
    云（警卷第十三頁），其於九十五年九月十四日偵查中檢察
    官訊問時則證稱：於九十五年八月底的某日下午在甲○○民
    生路一三五號九樓買的云云（偵卷第十四頁），惟被告於本
    院羈押時自承：郭純珠只有九月一日早上六時許向伊買了一
    次，買了之後就直接在伊租屋處施用等語（本院聲羈卷第五
    頁），而其於本院審理中亦自承：伊給郭純珠的毒品是查獲
    當天早上六點交給她的，因為她是當天早上才去伊那裡，當
    時伊交給她，之後七時三十分許就被搜索查獲等語（本院卷
    第五十一頁），參諸郭純純珠於前開警詢時亦供承：警方於
    九十五年九月一日上午七時三十分持搜索票搜索台中市○區
    ○○路一三五號九樓之十二甲○○住處時，伊亦在現場，剛
    吸食完愷他命，而該愷他命是伊向甲○○所購買等語以觀，
    顯見甲○○所自白郭純珠只有九月一日早上六時許向伊買了
    一次，買了之後就直接在伊租屋處施用，隨即查獲等語，應
    非虛妄，是就被告販賣愷他命予郭純珠之時點，應以被告自
    白者為準。本案事證明確，被告犯行洵堪認定。
二、按愷他命毒品，屬毒品危害防制條例第二條第二項第三款所
    稱之第三級毒品，是核被告甲○○所為，係犯毒品危害防制
    條例第四條第三項之販賣第三級毒品罪。被告因販賣而持有
    第三級毒品愷他命之低度行為，分別為販賣之高度行為所吸
    收，均不另論罪。被告與姓名年籍不詳綽號「小陳」之成年
    男子間，就上開販賣毒品犯行，有犯意聯絡及行為分擔，均
    為共同正犯。被告共六次販賣第三級愷他命毒品予陳嘉慧、
    郭純珠之行為，時間係於九十五年七月一日新刑法法修正施
    行日後，則適用修正後刑法規定，應予分論併罰。又按販賣
    第三級毒品罪之法定刑為「五年以上有期徒刑，得併科新臺
    幣五百萬元以下罰金。」，然同為販賣第三級毒品之人，其
    原因動機不一，犯罪情節未必盡同，或有大盤毒梟者，亦有
    中、小盤之分，甚或僅止於吸毒者友儕間為求互通有無之有
    償轉讓者亦有之，其販賣行為所造成危害社會之程度自屬有
    異，法律科處此類犯罪，所設之法定最低本刑卻相同，不可
    謂不重。於此情形，倘依其情狀處以較輕之徒刑，即足以懲
    儆，並可達防衛社會之目的者，自非不可依客觀之犯行與主
    觀之惡性二者加以考量其情狀，是否有可憫恕之處，而適用
    刑法第五十九條之規定酌量減輕其刑，期使個案裁判之量刑
    ，能斟酌至當，符合比例原則。本件被告約於一星期之期間
    內先後六次販賣第三級毒品愷他命，無視國家對於杜絕毒品
    危害之禁令，其行為固屬不當，應予非難，然其販賣毒品對
    象僅有證人陳嘉慧、郭純珠二人，而該等之人均係其施用毒
    品之友人，並非與其等不認識之初用毒品者，被告前後販賣
    愷他命之數量甚微，依其價錢估算，亦非至鉅，犯罪所得未
    逾萬元，其犯罪之情節尚非至惡，且依被告自白係為還積欠
    「小陳」之債務，而與之共同販毒以抵債，被告僅因一時貪
    念，致罹重典，然相對於長期大量販賣毒品之大毒梟而言，
    其對社會治安及國民健康之危害顯然較小，從被告犯案情節
    觀之，倘仍遽處以法定本刑之最低刑度即五年有期徒刑，猶
    失之過苛，情輕法重，且難謂符合罪刑相當性及比例原則，
    更無從與大毒梟之惡行有所區隔，是其犯罪情狀相較於法定
    之重刑，在客觀上足以引起一般人之同情，情節尚堪憫恕，
    爰依刑法第五十九條之規定，對被告所犯販賣毒品愷他命之
    犯行，酌量減輕其刑。審酌被告係為抵償債務而共同販毒，
    先後約於一星期內僅販賣六次予二人，其行為顯有危害社會
    ，惟犯後坦承前開販毒犯行，犯後態度良好，雖原公訴意旨
    固求處有期徒刑十年，惟因參酌上開各情，其求刑容有過重
    等一切情狀，量處如主文所示之刑並定其應執行之刑，以資
    懲儆。又扣案毒品愷他命共四十二包（驗前總毛重共一一五
    ‧八九公克，鑑定結果推估驗前總純質淨重約五六‧四一公
    克）應依毒品危害防制條例第十八條第一項前段之規定，宣
    告沒收銷燬之。扣案帳簿一本、電子秤一台、夾鍊袋八百二
    十個為共犯「小陳」所有供共同販賣愷他命犯罪所用之物，
    應依同條例第十九條第一項規定諭知沒收。而該等犯罪所用
    之物品既經扣案並宣告沒收，即毋庸另諭知如全部或一部不
    能沒收時，追徵其價額或以其財產抵償之，附此說明。另本
    案被告分別販賣愷他命予陳嘉慧、郭純珠共六次，每次各一
    小包價格各一千元，其販賣所得財物計六千元，依同條例第
    十九條第一項規定諭知沒收之，如全部或一部不能沒收時，
    以其財產抵償之。
據上論斷，應依刑事訴訟法第二百九十九條第一項前段，毒品危
害防制條例第四條第三項、第十八條第一項前段、第十九條第一
項，刑法第十一條、第二十八條、第五十九條、第五十一條第五
款，判決如主文。
中　　華　　民　　國　　96　　年　　5 　　月　　22　　日
                        刑事第八庭
                          審判長法　官  林慧英
                                法　官　陳慧珊
                                法　官　賴恭利
以上正本證明與原本無異。
如不服本判決，應於送達後十日內向本院提出上訴狀（須附繕
本），上訴於臺灣高等法院臺中分院。
                                書記官　陳貴卿
中　　華　　民　　國　　96　　年　　5 　　月　　22　　日
附錄論罪科刑法條
毒品危害防制條例第四條第三項
製造、運輸、販賣第三級毒品者，處五年以上有期徒刑，得併科
新臺幣五百萬元以下罰金。
